臺灣高等法院臺中分院刑事裁定　　　　100年度毒抗字第119號
抗　告　人
即　被　告　趙登豐
上列抗告人因違反毒品危害防制條例案件，經檢察官聲請觀察勒
戒，不服臺灣臺中地方法院99年度毒聲字第1065號中華民國99年
12 月31日第一審裁定（聲請案號：臺灣臺中地方法院檢察署99
年度毒偵字第3544號），提起抗告，本院裁定如下：
    主  文
抗告駁回。
    理  由
一、本件抗告意旨略以：抗告人即被告趙登豐（下稱抗告人）於
    民國99年11月16日自費到沙鹿區童綜合醫院接受美沙冬治療
    ，服用後效果良好，並繼續治療以遮斷其施用毒品之毒癮，
    有沙鹿區童綜合醫院診斷證明書正本 1份可證。又抗告人在
    農田水利會工作，自從接受替代療法後，生活正常認真工作
    ，有臺灣省台中農田水利會勞務採購案契約書影本 1份可證
    。另抗告人於91年1月1日戒治執行完畢後，接續服殘刑3年2
    月，再服槍砲罪 6年，直到99年1月5日才出獄，這段期間都
    在服刑，算是累犯（附出監證明書影本 1份）。綜上，抗告
    人有心戒除毒癮，自費接受美沙冬替代療法已一段時間，成
    效良好，並有正當工作，請求能依抗告人意願繼續美沙冬替
    代療法，為此，請求撤銷原裁定，讓抗告人繼續接受美沙冬
    替代療法云云。
二、按犯毒品危害防制條例第10條施用第一級、第二級毒品之罪
    者，檢察官應聲請法院裁定，令被告入勒戒處所觀察、勒戒
    ，其期間不得逾2月。觀察、勒戒後，檢察官依據勒戒處所
    之陳報，認受觀察、勒戒人無繼續施用毒品傾向者，應即釋
    放，並為不起訴之處分；認受觀察、勒戒人有繼續施用毒品
    傾向者，檢察官應聲請法院裁定令入戒治處所強制戒治，其
    期間為6個月以上，至無繼續強制戒治之必要為止，但最長
    不得逾1年。依前項規定為觀察、勒戒或強制戒治執行完畢
    釋放後，5年後再犯第10條之罪者，適用本條前2項之規定，
    毒品危害防制條例第20條第1項、第2項、第3項分別定有明
    文。
三、經查：
(一)抗告人就其於99年8月23日或24日19時，在其位於臺中市○
    ○區○○路501巷14號住處施用第一級毒品海洛因之犯行坦
    承不諱，且經警徵得其同意後所採集之尿液，送請銓昕科技
    股份有限公司檢驗結果，確呈第一級毒品海洛因之代謝物可
    待因陽性反應及嗎啡陽性反應，有銓昕科技股份有限公司濫
    用藥物尿液檢驗報告1紙在卷可稽，是抗告人坦承上揭施用
    海洛因犯行，與事實相符，應堪認定。又抗告人前因施用毒
    品案件，經法院裁定送達觀察、勒戒並送強制戒治後，於91
    年1月1日強制戒治執行完畢出所，而抗告人自前述強制戒治
    執行完畢出所釋放後之日起迄本案發生前，並無任何再犯毒
    品危害防制條例第10條之罪之紀錄，是其於本案所為施用第
    一級毒品之犯行，已屬「5年後再犯」
    ，乃原審依毒品危害防制條例第20條第3項、第1項及觀察勒
    戒處分執行條例第3條第1項等規定，裁定抗告人應送勒戒處
    所觀察勒戒，於法並無不合。
(二)抗告人雖以前詞置辯。惟查觀察、勒戒處分，其立法意旨在
    於幫助施用毒品者戒除毒癮，避免其再次施用毒品之危險性
    ，目的在藉由國家強制力幫助施用毒品者戒除對於毒品之身
    癮及心癮等，抗告人現階段縱已接受替代治療而未再施用毒
    品，但並非即代表已經戒除毒癮，尚難據為免除執行觀察、
    勒戒之依據，故仍有移送勒戒處所觀察、勒戒之必要。況毒
    品危害防制條例第20條第1項之規定乃強制規定，抗告人前
    揭施用第一級毒品之犯行，既事證明確，法院即應依檢察官
    之聲請，裁定令抗告人入勒戒處所觀察、勒戒，而無就個案
    情節斟酌有無施以觀察、勒戒之權限，抗告人上揭抗告意旨
    所稱，均非阻卻觀察、勒戒之適法事由。原審裁定將抗告人
    移送勒戒處所觀察、勒戒，本院核其認事用法並無不合，抗
    告意旨所辯，為無理由，應予駁回。
四、據上論結，應依刑事訴訟法第412條，裁定如主文。
中    華    民    國    100    年     2    月   8    日
              刑事第四庭  審判長法  官  洪  耀  宗
                                法  官  劉  登  俊
                                法  官  許  文  碩
以上正本證明與原本無異。
不得再抗告。
                                書記官  郭  蕙  瑜
中    華    民    國    100    年     2    月   8    日